【裁判字號】    96,訴易,7
【裁判日期】    970506
【裁判案由】    侵權行為損害賠償
【裁判全文】
臺灣高等法院臺南分院民事判決  96年度訴易字第7號
原      告  丁○○
被      告  丙○○
            己○○
上  一  人
訴訟代理人  蕭敦仁  律師
複 代 理人  林彥百  律師
上列當事人間請求侵權行為損害賠償刑事附帶民事訴訟事件，經
本院刑事庭裁定移送前來（96年度附民字第48號），本院於中華
民國97年4月22日言詞辯論終結，判決如下：
    主  文
被告丙○○、己○○應連帶給付原告丁○○新台幣拾壹萬肆仟元
，及自民國96年6月29日起至清償日止，按年息百分之五計算之
利息。
原告其餘之訴及假執行之聲請均駁回。
訴訟費用由被告連帶負擔九分之一，餘由原告負擔。
    事  實  及  理  由
一、原告丁○○主張：
(一)被告二人夥同另二名不詳姓名之男子，共同於民國（下同）
    95年10月14日中午12時許，在嘉義市○區○○街229之24號
    旁空地，竊取原告所有置於該空地之鋼管四支、鐵製樓梯一
    個，該案經台灣嘉義地方法院檢察署（下稱嘉義地檢署）檢
    察官偵查依加重竊盜罪起訴（案號：96年度偵字第523號）
    ，復經台灣嘉義地方法院（下稱嘉義地院）以96年度易字第
    113號刑事判決分別處以被告有期徒刑8月及7月，被告不服
    於96年6月4日提起上訴，移鈞院審理中，爰於第二審辯論終
    結前提起本訴。
(二)按因犯罪而受損害之人，於刑事訴訟第二審辯論終結前，可
    對被告及依民法負賠償責任之人，提起附帶民事訴訟，請求
    損害賠償，刑事訴訟法第487條、第488條定有明文。次按因
    故意或過失不法侵害他人之權利者，負損害賠償責任。數人
    共同不法侵害他人之權利者，連帶負損害賠償責任，民法第
    184條、第185條定有明文。被告二人夥同另二名不詳姓名之
    男子共同竊取原告所有價值新台幣（下同）88萬元之鋼管及
    價值2萬元之鐵製樓梯，合計90萬元，自應負連帶損害賠償
    責任，為此，爰本於侵權行為之法律關係提起本訴等語。
(三)並聲明(1)被告應連帶給付原告90萬元及自本訴狀繕本送達被
    告之翌日起至清償日止，按年息百分之五計算之利息。(2)訴
    訟費用由被告連帶負擔。(3)原告願供擔保，請准允宣告假執
    行。
二、被告丙○○、己○○則抗辯稱：被告雖有去竊取系爭鋼管及
    鐵梯，但上開鋼管及鐵梯是否為原告所有，又遭被告取得時
    價值若干？須原告舉證以明。徵之原告於刑案初於警訊中供
    稱鋼管4支計價值10萬元，鐵梯價值1萬元，惟在原審法院刑
    事案件審理中卻又改稱鐵管計價值100萬元，樓梯價值1萬多
    元云云，嗣在本案又改陳所失竊者為鋼管，計價值80萬元，
    樓梯價值2萬元云云，前後供述不一，被告認為以警訊所供
    較為真實。並聲明：(一)原告之訴暨假執行之聲請均駁回。(二)
    訴訟費用由原告負擔。
三、兩造不爭執事項：
(一)被告二人確有於95年10月14日中午12時許，駕駛車牌號碼MV
    -6267號自小貨車，在嘉義市○區○○街229之24號旁空地，
    搬走鋼管4支、鐵製樓梯1個。
(二)被告丙○○將鋼管4支、鐵梯1個以4,288元價格賣給位於嘉
    義縣民雄鄉上崎村15鄰14甲701號之上貿環保工程有限公司
    ，由戴阿雙所收購。
(三)被告因本件事故經原審法院刑事庭以96年度易字第113號判
    決，依刑法第321條第1項第4款規定之結夥三人以上竊盜罪
    各判有期徒刑8月及7月。嗣上訴本院以96年度上易字第378
    號竊盜案件受理，並經原告提起附帶民事訴訟，惟刑事部分
    業經被告於96年7月17日撤回上訴確定。
四、本院得心證之理由：
(一)本件原告主張被告應連帶給付侵權行為之損害賠償，惟被告
    二人則抗辯上開系爭鋼管及樓梯是否為原告所有及遭被告竊
    取時價值若干，須原告舉證以明等語，是本件之爭點即在於
    ：
  1.上開系爭鋼管及樓梯是否為原告所有？被告等人之竊取行為
    是否對原告構成侵權行為？
  2.如被告等人確有構成侵權行為之事實，則原告所請求之金額
    是否有據？
(二)按因故意或過失，不法侵害他人之權利者，負損害賠償責任
    。數人共同不法侵害他人之權利者，負連帶損害賠償責任。
    又對被告及依民法負賠償義務之人，於刑事訴訟程序得附帶
    民事訴訟，請求回復其損害，民法第184條、第185條及刑事
    訴訟法第487條第1項定有明文。另按民事訴訟如係由原告主
    張權利者，應先由原告負舉證之責，若原告先不能舉證，以
    證實自己主張之事實為真實，則被告就其抗辯事實即令不能
    舉證，或其所舉證據尚有疵累，亦應駁回原告之請求。故如
    原告主張被告應負侵權行為責任者，應就被告之有故意或過
    失，不法侵害其權利之事實負舉證之責（最高法院17年上字
    第917號判例、58年台上字第1421號判例、70年台上字第255
    0號判決要旨參照）。是本件原告請求被告連帶負侵權行為
    損害賠償之責，自應由原告就其主張先負舉證責任。
(三)原告主張被告於95年10月14日中午12時許，在嘉義市○區○
    ○街229之24號旁空地，竊取原告所有置於該空地之鋼管四
    支、鐵梯一個。而被告2人對於95年10月14日中午12時許，
    駕駛車牌號碼MV-6267號自小貨車，在嘉義市○區○○街229
    之24號旁空地，搬走鋼管4支、鐵梯1個之事實亦不爭執（見
    嘉義地方法院96年度易字第113號卷第14頁）。被告於刑事
    案件審理時雖辯稱其2人當日開貨車廣播資源回收，有一名
    年約50歲之男子表示有舊物要出售，並帶被告2人至該地點
    共同搬取鋼管4支與鐵梯，被告則支付3千元予該名50歲之男
    子云云，然經原審據原告於該院審理中之陳述，及證人戴阿
    雙於警詢、證人乙○○於警詢、偵訊及於該院審理中之證詞
    ，以及被告丙○○於95年10月14日販售上開鋼管四支、鐵梯
    一個予上貿環保公司所得之估價單，並且被告丙○○使用之
    MV-6267號貨車，於95年10月14日上午11時許，行經嘉義市
    ○○路與台林街口路口時，路口監視器錄製車上置有鋼管、
    鐵梯（分別見嘉義地方法院96年度易字第113號卷第39至50
    頁、嘉義市警察局第二分局偵字第0950006089警卷第15至20
    頁、嘉義地檢署96年度偵字第523號卷第10至11頁、第18至
    19頁），嘉義地方法院於96年5月16日以96年度易字第113號
    刑事判決判處被告二人各有期徒刑8月及7月，有上開判決書
    附卷可稽。而被告己○○訴訟代理人及被告丙○○亦於本院
    審理中自承：「被告有去竊取物品…」（見本院卷第118頁
    ），系爭鋼管與鐵梯除原告主張為其所有外，至今無人出面
    主張其權利，被告行竊地點與原告復有地緣關係，原告主張
    系爭鋼管與鐵梯為其所有，堪以認定。是以被告故意不法侵
    害之行為，已造成原告所有物之損失，且該損失與被告之不
    法竊盜行為間，具有相當因果關係，堪信原告之主張為真實
    。
(四)又被告二人固有不法竊盜之侵權行為之事實，惟原告請求90
    萬元之損害賠償金額是否有據？按負損害賠償責任者，除法
    律另有規定或契約另有訂定外，應回復他方損害發生前之原
    狀。不能回復原狀或回復顯有重大困難者，應以金錢賠償其
    損害，民法第213條及第215條定有明文，本件原告之失竊物
    已被上游廢鐵廠商回收融化，其回復原狀即顯有重大困難，
    原告自得請求金錢賠償其損害。經查：關於原告失竊物價值
    經本院函詢嘉義市五金商業同業公會據覆失竊物為特殊鋼材
    ，非一般市面上既有之材料，故無市場行情可推測，加以日
    本代理與國內供應商皆表示無法提供價格參考，有該公會97
    年4月8日函足憑（見本院卷第105至108頁），是本院調查途
    徑已窮，然依原告於刑事案件警訊時自承失竊鋼管及鐵梯價
    值合計11萬4千元。雖於本院審理中稱承辦員警指失竊物如
    價值50萬元以上，須報警政署，故要伊報11萬4千元（見本
    院卷第35頁、第118至119頁），然證人即警員甲○○、戊○
    ○於本院審理中證述並無此事，失竊物鋼管及鐵梯價值合計
    11萬4千元為原告報案時所自述（見本院卷第51至52頁），
    苟原告所言警察稱失竊物價值50萬元以上須報警政署，則原
    告亦可申報失竊物價值接近50萬元，何以只報失竊物價值11
    萬4千元，故應以警訊時所供稱之十一萬四千元為可採（見
    嘉義市警察局第二分局偵字第0950006089警卷第23頁），證
    人乙○○稱失竊物連工資90萬元為不足採。是以本院認原告
    請求之損害賠償金額以11萬4千元為適當，逾此數額之請求
    ，尚難准許。
五、綜上所述，原告丁○○依據上開侵權行為損害賠償法律關係
    ，請求被告丙○○、己○○連帶給付11萬4千元，及自起訴
    狀繕本送達之翌日即96年6月29日起至清償日止，按年息百
    分之五計算之利息，為有理由，應予准許；逾此部分之請求
    為無理由，不應准許，應予駁回。又本件原告勝訴部份未逾
    150萬元，為不得上訴第三審之事件，本審判決後即行確定
    ，無庸宣告假執行，應予敘明。
六、本件事證業臻明確，故兩造其餘主張、陳述及所提之證據，
    經審酌後認不影響本案判決結果，爰不逐一論述，併予敘明
    。
七、據上論結，本件原告之訴為一部有理由，一部無理由，依民
    事訴訟法第79條、第85條第2項，判決如主文。
中    華    民    國    97    年    5     月    6     日
                  民事 第四庭   審判長法  官  王惠一
                                      法  官  王浦傑
                                      法  官  蘇重信
上為正本係照原本作成。
不得上訴。
中    華    民    國    97    年    5     月    6     日
                                      書記官  黃文生


司法院資訊處製作；財團法人民間司法改革基金會備份。
